【裁判字號】    99,聲再,21
【裁判日期】    990720
【裁判案由】    清償債務
【裁判全文】
臺灣高等法院民事裁定                  99年度聲再字第21號
聲  請  人  辰○○
            丁  ○
            丙  ○
上  一  人
法定代理人  乙○○
            子○○
聲  請  人  癸○○
上  一  人
法定代理人  辛○○
            卯○○
聲  請  人  寅○○
            丑○○
            己○○
            庚○○
上  二  人
法定代理人  戊○○
            壬○○
上列聲請人因與相對人甲○○間清償債務事件，對於中華民國99
年3月18日本院98年度再易字第142號確定裁定聲請再審，本院裁
定如下：
    主  文
聲請駁回。
聲請訴訟費用由聲請人連帶負擔。
    理  由
一、按裁定已經確定，而有民事訴訟法第496條第1項或第497條
    之情形者，得準用本編之規定，聲請再審，民事訴訟法第50
    7條定有明文。又按確定終局判決適用法規顯有錯誤者，得
    提起再審之訴，民事訴訟法第496條第1項第1款固有明文。
    惟所謂適用法規顯有錯誤，應以確定判決違背法規或現存判
    例解釋者為限，若在學說上諸說併存尚無法規判解可據者，
    不得指為用法錯誤（最高法院57年台上字第1091號判例參照
    ）。
二、次按再審之訴，法院認無再審理由，判決駁回後，不得以同
    一事由，對於原確定判決或駁回再審之訴之確定判決，更行
    提起再審之訴，民事訴訟法第498條之1定有明文。究其立法
    意旨乃再審之目的，原在匡正確定終局判決之不當，以保障
    當事人之權益，然為避免當事人以同一事由對於原確定判決
    或駁回再審之訴之確定判決，一再提起再審之訴，致浪費司
    法資源，自應予限制。本件聲請人主張本院98年度再易字第
    142號確定裁定（下稱原確定裁定）有民事訴訟法第496條第
    1項第1款規定之再審事由，對之聲請再審，雖以：伊於本院
    98年度再易字第142號再審之訴中，已明確合法表明再審理
    由，是伊提起再審之訴即為合法；至於伊所主張之適用法規
    顯有錯誤之情形是否實在，乃訴有無理由之問題，並非合法
    要件有欠缺，且當事人非不得重複就民事訴訟法第496條第1
    項各款規定之違法情形，提起再審之訴。迺原確定裁定遽以
    再審之訴有同法第498條之情形，認再審之訴不合法而裁定
    駁回，自有不當適用同法第501條第1項、第502條第1項規定
    與不適用同法第502條第2項規定及牴觸最高法院48年台抗字
    第188號、48年台抗字第157號、46年台抗字第115號判例之
    違誤，而有民事訴訟法第496條第1項第1款適用法規顯有錯
    誤之再審事由等語，為其論據。惟查，聲請人於本院95年度
    上易字第160號清償債務事件受敗訴判決確定後，即陸續提
    起再審之訴，業經本院95年度再易字第174號、96年度再易
    字第42號、96年度再易字第78號、96年度再易字第195號、9
    7年度再易字第77號、97年度再易字第136號、98年度再易字
    第25號判決駁回在案，其中自本院96年度再易字第195號確
    定判決起，聲請人所持之再審理由均係主張本院未予斟酌前
    揭臺灣企銀交易明細表，且未依證據法則、經驗法則、論理
    法則予以調查判斷等情（見本院96年度再易字第195號卷第2
    頁至第8頁），而認其後本院之確定判決皆有民事訴訟法第4
    96條第1項第1款「適用法規顯有錯誤」之再審事由（見本院
    97年度再易字第77號卷第3頁至第9頁、本院97年度再易字第
    136號卷第3頁至第8頁、本院98年度再易字第25號卷第3頁至
    第11頁、本院98年度再易字第55號卷第3頁至第10頁），聲
    請人以同一事由，對於駁回其再審之訴之確定判決，更行提
    起再審之訴，依首開說明，於法顯有未合，是原確定裁定以
    再審之訴不合法裁定駁回，核無違誤。聲請論旨，指摘原確
    定裁定有適用法規顯有錯誤，對之聲請再審，求予廢棄，非
    有理由。
三、據上論結，本件聲請為無理由，爰裁定如主文。
中    華    民    國    99    年    7     月    20    日
                    民事第十一庭
                        審判長法  官  鄭雅萍
                              法  官  劉坤典
                              法  官  徐福晉
正本係照原本作成。
不得抗告。
中    華    民    國    99    年    7     月    21    日
                              書記官  黃瑞芬

司法院資訊處製作；財團法人民間司法改革基金會備份。
